臺灣宜蘭地方法院刑事判決
110年度交簡上字第11號
上  訴  人  臺灣宜蘭地方檢察署檢察官
上訴人  即
被      告  劉德龍


上列被告因過失傷害案件，不服本院簡易庭民國110年3月31日11
0年度交簡字第92號第一審簡易判決（聲請簡易判決處刑案號：
臺灣宜蘭地方檢察署110年度調偵字第34號），提起上訴，本院
管轄之第二審合議庭判決如下：
    主  文
原判決撤銷。
劉德龍犯過失傷害罪，處拘役貳拾伍日，如易科罰金，以新臺幣
壹仟元折算壹日。
    犯罪事實
一、劉德龍於民國109年9月20日15時30分前某時，駕駛車牌號碼
    000-0000號自用小客車，沿宜蘭縣礁溪鄉礁溪路5段由南往
    北方向行駛。嗣於同日15時30分許，行經宜蘭縣○○鄉○○路0
    段000號路口前時，本應注意變換車道時，應讓直行車先行
    ，並注意安全距離，而依當時狀況天候雨、日間自然光線、
    柏油路面濕潤無缺陷、無障礙物、視距良好之情，並無不能
    注意之情事，竟疏未注意於此，即貿然變換車道切入右側慢
    車道，適有洪加津騎乘車牌號碼000-000號普通重型機車，
    自同向慢車道直行而來，因閃避不及而與劉德龍所駕駛之上
    揭自用小客車發生碰撞，致洪加津受有雙膝挫傷、右小腿擦
    挫傷、左足踝（內側及外側）挫傷及雙足挫傷等傷害。劉德
    龍在肇事後，於有偵查犯罪權限之機關未發覺犯罪前，即已
    向員警坦承為肇事人而請警方前往處理，進而接受裁判。
二、案經洪加津訴由宜蘭縣政府警察局礁溪分局報告臺灣宜蘭地
    方檢察署檢察官偵查後聲請以簡易判決處刑。
    理  由
壹、程序部分
    本判決所引用傳聞證據之證據能力，當事人於本院審理程序
    中均表示同意有證據能力（見本院110年度交簡上字第11號
    卷【下稱交簡上卷】第46頁至第47頁、第106頁至第109頁）
    。基於尊重當事人對於傳聞證據之處分權，及證據資料愈豐
    富愈有助於真實發現之理念，審酌該等證據作成時並無違法
    取證或顯不可信之瑕疵，以之作為證據應屬適當，依刑事訴
    訟法第159條之5規定及最高法院104年度第3次刑事庭會議決
    議意旨，認該等證據資料均有證據能力。至本判決所引之非
    供述證據，與本案均有關連性，亦無證據證明係實施刑事訴
    訟程序之公務員以不法方式所取得，依刑事訴訟法第158條
    之4之反面解釋，當有證據能力。
貳、實體部分
一、認定犯罪事實之理由
　㈠訊據被告劉德龍對於上開犯罪事實坦承不諱（見警卷第1頁至
    第7頁、臺灣宜蘭地方檢察署109年度偵字第6925號卷第7頁
    、交簡上卷第45頁至第48頁、第106頁、第110頁），核與證
    人即告訴人洪加津於警詢中之證述相符（見警卷第8頁至第1
    3頁），並有宜蘭縣政府警察局礁溪分局道路交通事故現場
    圖（見警卷第17頁）、道路交通事故調查報告表㈠、㈡（見警
    卷第18頁至第19頁）、國立陽明大學附設醫院109年9月21日
    診字第1090023883號診斷證明書（見警卷第34頁）、礁溪杏
    和醫院109年9月20日第000000000000000號診斷證明書（見
    警卷第32頁）、國立陽明交通大學附設醫院110年8月19日陽
    明交大附醫歷字第1100006148號函及所附病歷、110年10月1
    3日陽明交大附醫歷字第1100007845號函及所附照片（見交
    簡上卷第51頁至第65頁、第85頁至第91頁）、天主教靈醫會
    醫療財團法人礁溪杏和醫院110年9月29日杏醫字第1100054
    號函及所附病歷各1份（見交簡上卷第73頁至第83頁）、現
    場暨車損照片20張（見警卷第22頁至第31頁）附卷可稽，足
    認被告前開自白與事實相符，此部分之事實，首堪認定。
　㈡按汽車在設有慢車道之雙向二車道，於快慢車道間變換車道
    時，應讓直行車先行，並注意安全距離，道路交通安全規則
    第97條第2項定有明文，被告為具有一般辨別事理能力之成
    年人，並考領有普通小型車駕駛執照，其對於上開規定自屬
    知悉，且應確實遵守。而依當時天候雨、日間自然光線、柏
    油路面濕潤無缺陷、無障礙物、視距良好等情狀，並無不能
    注意之情事，竟疏未注意及此，即貿然變換車道駛入慢車道
    而致肇事，被告所為顯有過失。又告訴人於發生事故後，前
    往礁溪杏和醫院、國立陽明大學附設醫院就診，經診斷受有
    雙膝挫傷、右小腿擦挫傷、左足踝（內側及外側）挫傷及雙
    足挫傷等情，有前引診斷證明書在卷可稽，足認被告前揭過
    失與告訴人前開傷勢有相當因果關係。
　㈢綜上，本案事證明確，被告上開犯行堪以認定，應予依法論
    科。
二、論罪　　　
　㈠核被告所為，係犯刑法第284條前段之過失傷害罪。
　㈡被告於肇事後犯罪未被發覺前，親自報警並報明肇事人姓名
    、地址，請警方前往處理，而願接受裁判之事實，有宜蘭縣
    政府警察局礁溪分局礁溪派出所道路交通事故肇事人自首情
    形紀錄表附卷可稽（見警卷第20頁），堪認符合自首要件，
    爰依刑法第62條前段之規定，減輕其刑。
三、不另為無罪之諭知暨上訴意旨之論駁
  ㈠聲請意旨略以：被告因前開過失傷害犯行，尚造成告訴人受
    有胸壁挫傷之傷勢等語，因認被告此部分亦涉犯刑法第284
    條前段之過失傷害罪嫌。
  ㈡按犯罪事實應依證據認定之，無證據不得認定犯罪事實；不
    能證明被告犯罪者，應諭知無罪之判決，刑事訴訟法第154
    條第2項、第301條第1項分別定有明文。次按認定不利於被
    告之事實，須依積極證據，苟積極證據不足為不利於被告事
    實之認定時，即應為有利於被告之認定，更不必有何有利之
    證據。而認定犯罪事實所憑之證據，雖不以直接證據為限，
    間接證據亦包括在內；然而無論直接或間接證據，其為訴訟
    上之證明，須於通常一般之人均不致有所懷疑，而得確信其
    為真實之程度者，始得據為有罪之認定，倘其證明尚未達到
    此一程度，而有合理性之懷疑存在，致使無從為有罪之確信
    時，即應為無罪之判決（最高法院76年台上字第4986號判決
    意旨參照）。又按檢察官就被告犯罪事實，應負舉證責任，
    並指出證明之方法，刑事訴訟法第161條第1項定有明文。因
    此，檢察官對於起訴之犯罪事實，應負提出證據及說服之實
    質舉證責任。倘其所提出之證據，不足為被告有罪之積極證
    明，或其指出證明之方法，無從說服法院以形成被告有罪之
    心證，基於無罪推定之原則，自應為被告無罪判決之諭知（
    最高法院92年台上字第128號判決意旨參照）。又告訴人之
    告訴，係以使被告受刑事訴追為目的，是其陳述是否與事實
    相符，仍應調查其他證據以資審認；再被害人之陳述固得為
    證據資料，然被害人與被告係立於相反立場，其所述被害情
    形，難免不盡實而有虛偽性之危險；故被害人之陳述，除須
    無瑕疵可指外，尚應調查其他必要之證據，以察其是否與事
    實相符，亦即尚須有補強證據以擔保其真實性，始得採為斷
    罪之依據。
  ㈢聲請意旨認被告涉有上開犯行，無非係以告訴人之指述、前
    引診斷證明書等件，為其主要論據。
  ㈣訊據被告固坦承上開過失傷害犯行，然堅詞否認其犯行致告
    訴人受胸壁挫傷之傷勢，辯稱：我認為告訴人所受胸壁挫傷
    之傷勢，並非本件事故所造成等語。經查：聲請意旨雖認被
    告上開過失行為尚致告訴人受有胸壁挫傷之傷害，然觀告訴
    人於案發當時送往杏和醫院時之救護紀錄表，其上僅載「右
    小腿、左腳背疼痛」等腳部疼痛之語，並未載明身體有何處
    受傷或疼痛之跡象，此有消防機關救護紀錄表1紙在卷可稽
    （見交簡上卷第83頁），參以告訴人於警詢中證稱：「我駕
    駛269-EDN號普重機行駛於礁溪路5段106號前，由南往北行
    駛於礁溪路上，我騎在機車道上，我騎在機車道(警方擺設
    的角錐範圍内），且未超速，對方車輛突然右轉以至我來不
    及反應，當時對方車輛往右轉，我直覺要保護我機車上的小
    孩，對方右側車頭撞到我機車左側車身，導致我機車往右倒
    下，但我為了保護小孩讓機車直接原地倒下，以至於我的左
    腳沒有知覺、無法行動，當下剛好有警察，故警方之後便到
    場處理，救護車後來就把我載走了。（後略）」等語（見警
    卷第8頁至第9頁），僅見告訴人陳述因機車倒地而致足部受
    傷，亦難看出告訴人因本件事故而如何受有胸壁挫傷之傷害
    ，自難遽認告訴人所受胸壁挫傷之傷勢為被告過失傷害犯行
    所致，惟被告此部分行為與其前揭經論罪科刑之過失傷害犯
    行，具有裁判上一罪之關係，爰不另為無罪諭知。
  ㈤檢察官上訴意旨略以：被告於案發後尚未賠償告訴人，原審
    判決尚嫌過輕等語。
  ㈥原審認被告罪證明確而予以論罪科刑，固非無見，惟告訴人
    所受胸壁挫傷之傷害，因無證據證明係因被告本件過失傷害
    犯行所致，業如前述，原判決未予審酌此情，容有未洽，是
    上訴人即被告指摘原審判決認上開過失傷害犯行尚致告訴人
    受有胸壁挫傷之傷害不當，為有理由；檢察官以原審量刑過
    輕為由，提起上訴，雖屬無據，然原判決既有上開可議之處
    ，自屬無可維持，應由本院予以撤銷改判。
四、爰審酌被告於駕駛汽車行駛於道路時，本應於變換車道時禮
    讓直行車，竟疏未注意遵守上開規定而導致本件事故之發生
    ，並使告訴人受有犯罪事實欄所示之傷勢，所為實有不該；
    兼衡被告於本院審理中因調解金額差距過大而未能與告訴人
    成立調解，被告國中肄業之智識程度，未婚等一切情狀，量
    處如主文第2項所示之刑，並諭知易科罰金之折算標準，以
    昭炯戒。
據上論斷，應依刑事訴訟法第455條之1第1項、第3項、第369條
第1項前段、第364條、第299條第1項前段，刑法第284條前段、
第62條前段、第41條第1項前段，刑法施行法第1條之1第1項前段
，判決如主文。
本案經檢察官黃明正聲請簡易判決處刑，檢察官張學翰到庭執行
職務。
中　　華　　民　　國　　110 　年　　12　　月　　16　　日
                  刑事第五庭  審判長法  官  陳嘉年
                                    法  官  程明慧
                                    法  官  李蕙伶
以上正本證明與原本無異。
本件不得上訴。
                                    書記官  陳靜宜　　　
中　　華　　民　　國　　110 　年　　12　　月　　16　　日
附錄本案論罪科刑法條：
中華民國刑法第284條
因過失傷害人者，處1年以下有期徒刑、拘役或10萬元以下罰金
；致重傷者，處3年以下有期徒刑、拘役或30萬元以下罰金。